# 非同一控制下 100% 控股合并中评估增减值问题

提问人：Nathanedx 时间：2019-02-10 18:37:59
请教陈版主：
A 公司在 2018 年 5 月 31 日分别收购并取得了 B、C 两家公司100%的股权（非同一控制）。两家公司账面价值与评估值如图所示 (底端为公司对价，B公司为折价收购，C公司为溢价收购)：
由于 5 月 31 日后，被收购方即两家公司原母公司将债权转让为股权后进行的后续收购，故下表列示的净资产金额与账面价值存在差异（可忽略）。现在编制 A 公司2018 年 12 月 31 日合并报表：
B 公司：
（ 1 ）评估增值部分计入资本公积，并对增值部分计提递延所得税负债。
借固定资产原值
72,491.44
借无形资产
30,045.23
贷资本公积股东投入的普通股
102,536.67借资本公积股东投入的普通股 25,634.17贷递延所得税负债
25,634.17（ 2 ）对固定资产清理部分调整资产资产处置损益-782075.23元。
（ 3 ）补计提固定资产增值部分折旧、无形资产摊销
借管理费用折旧 3,843.04
借管理费用累计摊销 2,003.02
贷累计折旧
3,843.04 贷无形资产累计摊销
2,003.02 问题：个人觉得 2018 年年末应有一笔评估增值产生的递延所得税负债的转回，第三步是否错误？
（ 4 ）权益类抵消
借长期股权投资
-343,033.15
贷投资收益
-343,033.15借股本上年年末余额 31,161,965.88借资本公积股东投入的普通股 76,902.50
借利润分配上年年末余额-8,840,343.76
借营业外收入
3,304,774.57贷长期股权投资
19,093,750.05
C 公司：
（ 1 ）评估减值部分计入资本公积，并对减值部分计提递延所得税资产（资本公积最终要抵消，个人觉得为负数应该也行）
借固定资产原值
-3,044,155.75
贷资本公积股东投入的普通股
-3,044,155.75 借资本公积股东投入的普通股-761,038.94借递延所得税资产
761,038.94
（ 2 ）对固定资产清理部分调整资产资产处置损益-1157872.8元（ 3 ）冲销多计提固定资产减值部分折旧
借管理费用折旧-343,645.05
贷累计折旧
-343,645.05 问题：该笔是否应做成 2018 年年末评估减值产生的递延所得税资产的转回呢？
（ 4 ）权益类抵消
借长期股权投资
-791,469.94
贷投资收益
-791,469.94借股本上年年末余额 15,795,427.93借资本公积股东投入的普通股-2,283,116.81
借利润分配上年年末余额-8,376,715.56
借商誉
9,173,330.34
贷长期股权投资
14,308,925.90
请教陈版主，对于上述合并层面处理评估增值或减值的思路是否正确？第一次接触，请您指点。

回答人：chenyiwei
B、C 公司单户报表层面，不论是否根据《讲解 2010 》P338 中的说明，根据评估增减值调整各项资产、负债的账面价值，均应将其中的评估减值作为资产存在减值迹象，对其进行减值测试并在必要时计提减值准备。对于已经清理完毕的资产，及时转销其清理科目余额。在此基础上，对选择按评估增值调整账务的，在 B、C公司个别报表层面，应将评估增值入账并调整资本公积，确认与评估增减值相关的递延所得税。其中，因两家公司均亏损较大，股东权益为负数，故不建议确认递延所得税资产。
A 公司合并报表层面，按常规方式进行抵销处理即可。如果在购买日合并报表层面确认了递延所得税资产或负债的，合并报表层面后续应随着相关有增减值的资产的折旧、摊销的计提和处置转回相关递延所得税，转回影响体现在合并报表层面的 “所得税费用——递延所得税费用”科目中。不论是资产评估增减值和相关递延所得税资产、负债的初始确认还是后续转回，在合并报表层面均不影响资本公积。另外，合并报表层面对商誉的减值测试要从严。